臺灣臺北地方法院民事裁定　九十一年度重訴字第一二九四號
　　原　　　告　甲○○
　　被　　　告　乙○○
　　訴訟代理人　葉忠雄律師
右當事人間請求清償借款事件，被告聲請命原告供訴訟費用之擔保，本院裁定如左：
    主      文
原告應於本裁定送達後十日內，為被告供訴訟費用擔保金新台幣肆拾壹萬貳仟陸佰貳
拾柒元。
聲請程序費用由原告負擔。
    理      由
一、民事訴訟法第九十六條第一項規定：「原告於中華民國無住所、事務所及營業所
    者，法院應依被告聲請，以裁定命原告供訴訟費用之擔保；訴訟中發生擔保不足
    額或不確實之情事時亦同。」，其立法意旨無非係因原告於中華民國無住所、事
    務所及營業所者，將來訴訟終結命其負擔賠償訴訟費用時，難免執行困難，為保
    全被告利益，始設此預供訴訟費用擔保之規定。又依一定之事實，足認以久住之
    意思，住於一定之地域者，即為設定其住所於該地，民法第二十條定有明文。而
    所謂「一定事實」，例如戶籍登記、居住情形、家屬概況以及是否在當地工作等
    事實均屬之；戶籍之登記與設定住所雖非全然一致，惟於一原來以戶籍所在地為
    住所者，於其遷往他處，且無再居住該住所之事實，即足以認定有廢止原設定住
    所之意。其次，法院命原告供擔保者，應於裁定中定擔保額及供擔保之期間；所
    定擔保額，以被告於各審應支出之費用總額為準，民事訴訟法第九十九條定有明
    文。所謂被告於各審應支出之費用總額，係指法院預計被告於本案第一審至第三
    審訴訟程序中，可能支出各項訴訟費用之總額而言。又依民事訴訟法第四百六十
    六條之一、同條之三規定，對於第二審判決上訴，上訴人應委任律師為訴訟代理
    人，第三審律師之酬金，為訴訟費用之一部，並應限定其最高額，其酬金支給標
    準，由最高法院擬訂報司法院核定之。而依最高法院選任律師為訴訟代理人辦法
    及第三審律師之酬金支給標準第八條規定，法院裁定律師酬金時，應斟酌案情之
    簡繁、訴訟之結果及律師之勤惰，於民事財產權之訴訟，於訴訟標的金額百分之
    三以下，但最高不得逾新台幣（下同）五十萬元，且當事人約定之酬金較低者，
    不得超過其約定。是第一審至第三審之裁判費、第三審律師之酬金，均應屬上開
    定擔保額之範疇。
二、原告固然主張其住所在中華民國，在中華民國有不動產，並有申報綜合所得稅之
    事實等語，且提出戶籍謄本、身分證、土地及建物登記謄本、裁定書、提存書、
    印鑑證明、綜合所得稅結算申報書等為證。雖然原告在中華民國設有戶籍；然查
    ，原告自民國七十八年十月二十八日即已出境美國，迄無入境居留之事實，有內
    政部警政署入出境管理局九十一年七月八日境信字第○九一○○四六四三○號函
    可稽，即難謂其在中華民國境內設有住所。至於原告在九十年度仍須申報綜合所
    得稅乙節，依所得稅法第二條第一項規定：「凡有中華民國來源所得之個人，應
    就其中華民國來源之所得，依本法規定，課徵綜合所得稅。」，課徵所得稅與否
    應視該個人有無中華民國來源所得而定，至於其是否在中華民國境內有住所，非
    絕對之依據。可見，原告固然設籍於中華民國，但並未實際居住在中華民國境內
    ，十餘年來更未曾再入境居留，原告上開所陳顯難謂原告在中華民國有住所。
三、次查，原告起訴請求：(1)被告給付一百三十三萬五千零八十三元，及其中一百二
    十萬九千八百八十一元自九十一年二月二十一日起至清償日止按年息百分之五計
    算之利息；(2)被告應分別於九十一年七月十五日、九十一年八月五日、九十一年
    九月十五日給付一百五十七萬一千六百三十八元、二百五十萬元、一百四十五萬
    九千零五十六元；總計其訴訟標的價額為六百八十六萬五千七百七十七元。本件
    預計第二審及第三審之裁判費各為十萬二千九百八十七元，及第二審、第三審送
    達郵費各三百四十元，另第三審律師之酬金不得逾訴訟標的金額百分之三，即不
    得逾二十萬五千九百七十三元（元以下四捨五入），以上合計為四十一萬二千六
    百二十七元。從而，被告聲請命原告供訴訟費用之擔保為有理由，應予准許，爰
    裁定如主文第一項所示之供擔保額及供擔保期間。
四、依同法第九十五條及第七十八條，裁定如主文。
中　　　華　　　民　　　國　　九十一　　年　　　七　　　月　　 十六 　　日
                                            民事第三庭法      官　賴錦華
右為正本係照原本作成
如對本裁定抗告須於裁定送達後五日內向本院提出抗告狀
中　　　華　　　民　　　國　　九十一　　年　　　七　　　月　　 十六　　 日
　　　　　　　　　　　　　　　　　　　　　　　　　　　書　記　官　葛映嵐
